臺灣板橋地方法院交通事件裁定　　　100 年度交聲字第959 號
原處分機關　交通部公路總局臺北區監理所蘆洲監理站
異　議　人
即受處分人　葉雲星
上列異議人即受處分人因違反道路交通管理處罰條例案件，對於
原處分機關交通部公路總局臺北區監理所蘆洲監理站於中華民國
100 年3 月29日所為之北監蘆字第裁46-C00000000號裁決不服，
聲明異議，本院裁定如下：
    主  文
異議駁回。
    理  由
一、異議意旨略以：伊於民國100 年2 月14日凌晨0 時20分許，
    在三重區○○路○ 段與三陽路口之待轉區停等紅燈，因見 3
    輛警用機車中之2 輛停在待轉區內致待轉區已佔滿，而另 1
    輛警用機車停不進待轉區內而停在待轉區外之後方，故伊僅
    能停至該輛停在待轉區外之警用機車之後方，俟重陽路路口
    紅燈亮起且三陽路口綠燈亮起時始左轉，惟卻遭員警鳴警笛
    攔下，經員警告知伊未於待轉區內待轉，伊當場向員警陳述
    渠等2 輛警用機車即已將待轉區佔滿，連第3 輛警用機車都
    停不進去，伊如何停至待轉區？試問有何正常人會在夜晚且
    3 輛警車面前如此明顯下闖紅燈，且不調閱路口監視器即開
    罰單，違規事由亦前、後不同，如何令人信服？爰依法聲明
    異議，請求撤銷原處分云云。
二、按汽車駕駛人，行經有燈光號誌管制之交岔路口闖紅燈者，
    處新臺幣（下同）1,800 元以上5,400 元以下罰鍰，並記違
    規點數3 點，道路交通管理處罰條例第53條第1 項及第63條
    第1 項分別定有明文。復按交通部82年4 月22日交路字第00
    9811號函釋略以：「有關『闖紅燈』行為之認定，於道路交
    通管理處罰條例中並未見相關解釋，另依道路交通標誌標線
    號誌設置規則第170 條第1 項規定：「停止線用以指示行駛
    車輛停止之界線，車輛停止時，其前懸部分不得伸越該線。
    」及同規則第206 條第1 項第5 款(一)規定：「車輛面對圓形
    紅燈表示禁止通行，不得超越停止線或進入路口。」，若據
    此認定超越停止線即為闖紅燈，則一般大眾恐難以接受，亦
    非道路交通管理處罰條例當初立法精神。故為促使駕駛人回
    歸對標線之認知，同時兼顧執法技術層面與大眾接受程度，
    茲將面對圓形紅燈時超越停止線或闖紅燈之認定敘述如後：
    (一)車輛面對圓形紅燈時仍逕予穿越路口至銜接路段，含左轉
    直行、迴轉及右轉（依箭頭綠燈允許行駛者除外）即視為闖
    紅燈之行為。(二)有繪設路口範圍者：車輛無視於紅燈警示，
    有穿越路口之意圖，而車身已伸入路口範圍亦視同闖紅燈；
    若僅伸越停止線而未達路口範圍者，則視為不遵守標線指示
    。(三)無繪設路口範圍者：以車輛無視於紅燈號誌，而有穿越
    路口之企圖，其車身並已伸越停止線並足以妨害其他方向人
    （若有行人穿越道）、車通行者亦以闖紅燈論處；若僅車身
    伸越停止線則以不遵守標線指示視之。(四)目前交岔路口已繪
    設網狀黃線區者暫以該範圍視作路口。」。
三、經查：異議人即受處分人葉雲星於前開時間，騎乘車號MEU-
    402 號普通重型機車沿新北市○○區○○路往中山路方向行
    駛，行經三重區○○路與三陽路交岔路口，於其行駛方向所
    設置之燈光管制號誌為紅燈時，未依號誌指示停等，逕行左
    轉，而闖越紅燈，遭員警陳厚任當場攔停並製單舉發之事實
    ，業據異議人坦認：伊於前開時、地，騎乘該車自重陽路左
    轉三陽路等語明確，核與證人即員警陳厚任於本院訊問時到
    庭具結證述：當天晚上我們3 人執勤，我們停在待轉區○○
    ○路口上，我們3 人要從重陽路左轉三陽路，我們原來也是
    從重陽路直行，但要左轉三陽路，所以就在重陽路左轉待轉
    區等停，即現場照片（即本院卷第27頁）所示右側靠近路旁
    的人行道待轉區；我們3 台都停到待轉區，當時沒有其他機
    車，待轉區沒有停滿，待轉區大小長7.5 ，寬2.0 公尺，我
    們3 人停滿也沒有超過這個範圍，我們等三陽路綠燈時，我
    們3 台車在待轉區等停約5 秒，當時是我帶班，我看是否有
    違規車輛，所以在該處停等約5 秒，這時看到異議人左轉出
    來，就是越過重陽路往中山路方向的停等線，他行駛在外側
    車道，左轉到三陽路上，他直接左轉三陽路，三陽路的綠燈
    至少有5 秒左右，我看到異議人違規後我就鳴警笛，在後追
    趕，攔下異議人，我告訴他違規的事實及情況，異議人當時
    反應激動，他表示他沒有違規，他說我們3 台機車把待轉區
    占滿，但其實待轉區有無占滿，如我剛剛所述，後來我說你
    剛剛在重陽路等紅燈時，你還在重陽路的停止線後，都是一
    直在行駛的狀態，並沒有在機車停等區或停止線前有停止的
    狀況；他並沒有行駛到重陽路左轉三陽路待轉區的方向，他
    是直接左轉的；當時三陽路方向沒有車輛行駛；我們自重陽
    路綠燈一開始我們就在待轉區內，停等綠燈至少有1 分鐘以
    上，該路口行人號誌都有行駛及停等的秒數，車輛部分我還
    要再查，當時印象中的秒數是80幾秒，我們等到重陽路變紅
    燈、三陽路變綠燈後，我們還有停等5 秒，且該交岔路口淨
    空時還有1 至2 秒；當時整個路口只有我們4 台機車，有其
    他方向的車輛行駛，從重陽路往重新路方向也有車輛行駛，
    並不影響我們的判斷；該交岔路口，機車要從三陽路左轉重
    陽路，也要兩段式左轉等語（詳見本院卷第23至24頁）甚明
    ，並有新北市政府警察局北警交字第C00000000 號舉發違反
    道路交通管理事件通知單1 紙、現場照片1 張及現場圖1 紙
    （詳見本院卷第3 、27、28頁）在卷可證；又衡諸本件舉發
    員警即證人陳厚任既係依法執行公務之警員，與異議人素不
    相識、亦無仇隙怨懟，當無虛詞誣指之理，且揆諸上開現場
    圖及現場照片所示，前開違規地點與員警停等紅燈之位置距
    離甚近，且無其他足以阻礙證人陳厚任辨識及目擊前開交岔
    路口號誌燈號、往來人車之情狀，證人陳厚任誤判之可能性
    極低，況其所述亦核與前開書證相符；復參酌證人陳厚任業
    已到庭具結作證，更係以刑事責任擔保其證言之真實性，當
    不至甘冒涉犯偽證罪之風險，蓄意構陷誣指異議人，是證人
    陳厚任就其親眼見聞，受有具結程序及偽證罪之擔保之情形
    下，既已到庭證述如上，自堪採信。再者，徵諸異議人於本
    院訊問時先繪製現場圖（即本院卷第29頁），並供述：（問
    ：該交岔路口有幾個停等區○○○○○道我走的方向有該待
    轉區；（問：如你是從重陽路直行到三陽路口，要左轉三陽
    路，機車的兩段式左轉，是否應該是行駛到三陽路左轉的停
    等區，等到綠燈後，轉到三陽路？你所繪製的停等區看起來
    是三陽路要左轉到重陽路的機車待轉區，你畫的位置是否有
    錯？）伊繪製的待轉區○○○○路的斑馬線前，三陽路是可
    以直接左轉重陽路，因為道路比較小云云（詳見本院卷第22
    頁反面），然迨證人陳厚任前開證述明確後，異議人改稱；
    員警所繪製的現場圖（即本院卷第28頁）中有1 台汽車停在
    該處（其在該現場圖上標示汽車位置及警用機車位置），當
    時警用機車停在小的待轉區，而非警察所繪製的大的待轉區
    內，伊當時也是停在小的待轉區後面，且警察攔下伊就馬上
    停下來；伊當時車頭轉的方向是直的，往重陽路方向，是因
    為汽車停在重陽路左轉三陽路的機車待轉區內，所以我們 4
    台機車才會停不進去，才會停在小的待轉區內，但其實只有
    警用機車2 台停；（問：是否知道現場圖上小的待轉區是何
    行駛方向的機車待轉區○○○道，是三陽路往重陽路方向，
    左轉重陽路云云（詳見本院卷第22頁反面至第25頁），是異
    議人對於三陽路左轉往重陽路方向之機車須否待轉，其前後
    已供述不一，且觀諸異議人當庭於員警庭呈之現場圖上所標
    示機車停等位置及所繪製之現場圖（詳見本院卷第28、29頁
    ），異議人對其所騎乘之機車若欲從重陽路左轉三陽路所應
    停等之待轉區位置顯然亦有所誤解，蓋依其所行駛方向，其
    欲從重陽路左轉三陽路者，應停等之待轉區係員警所庭呈之
    現場圖上面積長7.5 公尺、寬2.0 公尺之待轉區，非如異議
    人所辯稱前開路口較小之待轉區，而該較小的待轉區○○○
    ○路左轉重陽路方向之機車待轉區；況證人陳厚任亦證稱：
    當時有1 台汽車違規停放在路旁靠近斑馬線的位置，只佔用
    斑馬線，並無影響異議人的視線，因為該汽車是小型的自用
    車，不會超過6 公尺，異議人至少還有8 公尺的距離可以停
    在待轉區；且依照伊執勤的經驗，還是有違規人無視警察在
    場照樣違規，及有人不了解兩段式左轉及紅燈左轉的定義等
    語至明，益證異議人前開供述有關機車兩段式左轉認知之謬
    誤；又衡諸員警前開攔停異議人並製單舉發之經過，員警既
    係騎乘機車，且異議人未在待轉區停等而直接左轉，係一瞬
    間發生之事件，員警未能及時拍照或錄影本件違規行為，亦
    難認有何舉證程序違法或不當之處。故異議人辯稱：員警並
    未提出監視器錄影畫面，自無法證明其有闖越紅燈之事實云
    云，洵無足取。是以，上開事實，洵堪認定無訛。
四、綜上所述，原處分機關據以援引首揭規定，裁處罰鍰 1,800
    元，並記違規點數3 點並無不當。故本件異議為無理由，應
    予駁回。
據上論斷，應依道路交通案件處理辦法第19條，裁定如主文。
中    華    民    國   100    年    5     月    26    日
                  交通法庭法  官  饒金鳳
以上正本證明與原本無異。
如不服本裁定應於送達後5日內向本院提出抗告狀。
                          書記官  許雅琪
中    華    民    國   100    年    5     月    27    日